【裁判字號】    97,重勞訴,5
【裁判日期】    971119
【裁判案由】    損害賠償
【裁判全文】
臺灣臺中地方法院民事判決          97年度重勞訴字第5號
原      告  全航汽車客運股份有限公司
法定代理人  丙○○
訴訟代理人  林益輝律師
複 代理 人  王耀賢律師
            丁○○
被      告  甲○○      國民
            乙○○即謝美合）.
上列當事人間請求損害賠償事件，本院於民國97年11月19日言詞
辯論終結，判決如下：
    主  文
被告甲○○應給付原告新臺幣柒佰零伍萬陸仟伍佰壹拾元，及
自民國九十七年五月一日起至清償日止，按週年利率百分之五計
算之利息。
被告乙○○就前項給付，於新台幣壹萬壹仟佰拾柒元及自民
國九十七年五月一日起至清償日止，按週年利率百分之五計算利
息之範圍內，負連帶給付責任。
原告其餘之訴駁回。
訴訟費用由被告甲○○負擔百分之九十七，餘由原告負擔。
本判決第一項及其訴訟費用部分於原告以新臺幣貳佰萬元為被告
甲○○供擔保後，得假執行。但被告甲○○如於執行標的物拍定
、變賣前，以新台幣柒佰零伍萬陸仟伍佰壹拾元為原告預供擔
保，得免為假執行。
本判決第二項及其訴訟費用部分於原告以新臺幣參仟元為被告乙
○○供擔保後，得假執行。但被告乙○○如於執行標的物拍定、
變賣前，以新台幣壹萬壹仟佰拾柒元為原告預供擔保，得免
為假執行。
原告其餘假執行之聲請駁回。
    事實及理由
一、被告未於最後言詞辯論期日到場，核無民事訴訟法第386條
    各款所列情形，爰依原告之聲請，由其一造辯論而為判決。
二、原告起訴原聲明求為：「被告應連帶給付原告新台幣（下同
    ）7,303,143元，及自起訴狀繕本送達之翌日起至清償日止
    ，按週年利率百分之5計算利息」之判決，嗣於訴狀送達被
    告後，原告變更其聲明求為：「被告應連帶給付原告7,302,
    343元，及自民國97年5月1日起至清償日止，按週年利率百
    分之5計算利息」之判決，核為減縮其應受判決事項之聲明
    ，與民事訴訟法第255條第1項第3款之規定並無不符，自為
    法之所許，合先敘明。
三、原告主張：被告甲○○原受僱於原告公司擔任營業大客車司
    機，被告乙○○（即謝美合）則擔任其職務保證人，並簽立
    保證書，保證被告甲○○在原告公司任職期間，如有不法或
    違反公司規章、損毀公物等情事，願負連帶賠償責任。乃被
    告甲○○竟於92年8月13日上午11時40分許，駕駛車牌號碼2
    Ｕ-508號營業大客車（下稱系爭營業大客車），沿南投縣草
    屯鎮○○○路台14線公路由草屯往埔里方向行駛，途經南投
    縣屯鎮○○○路台14線公路26.5公里處，竟疏未注意，貿然
    以時速每小時80公里之速度超速行駛，致失控撞擊路邊護欄
    後，整台營業大客車翻覆路側邊坡下，造成車上乘客即被害
    人王再川當場死亡，其餘乘客吳家樺、余淑琍、蕭添定、江
    雅芳、莫文星及徐女滿等人則各受有輕重不一之傷害，並致
    使原告所有系爭營業大客車嚴重受損，經送修支出修理費合
    計474,926元（其中零件費用為326,326元、工資費用為
    136,00 0元，拖吊費用則為12,600元）。且原告更因被告甲
    ○○前揭過失肇事致人於死傷之行為，另賠償如附表所示被
    害人或其家屬分別如附表所載各該金額，則原告就賠償予各
    被害人及其家屬之如附表所載總額6,827,417元，依民法第
    188條第3項規定，自得向被告甲○○請求償還；併另依原告
    與被告甲○○所訂立之勞動契約書第17條之約定，請求被告
    甲○○賠償系爭營業大客車毀損所支出之修理費計474,926
    元，以上合計7,302, 343元。玆被告乙○○既為被告甲○○
    職務上之連帶保證人，依法即應就此等賠償金額負連帶給付
    責任，爰依法提起本件訴訟。並聲明：（1）被告應連帶給
    付原告7,302,343元，及自97年5月1日起至清償日止，按週
    年利率百分之5計算之利息；（2）願供擔保，請准宣告假執
    行。
四、被告甲○○未於最後言詞辯論期日到場，惟據其以前到場所
    為之聲明及陳述略以：伊於92年7月2日5至原告公司任職，
    本件車禍事故發生時，伊尚在試用期，薪資亦尚未領得。原
    告請求之金額太高，伊無法賠償，且伊之前曾支付2、3萬元
    予被害人。再者，系爭營業大客車已甚老舊，原告固有支出
    高額之修理費，但原告在該車修繕完畢後，仍然利用該車營
    業賺錢，伊卻連健保費用都無力繳納等語，資為抗辯。並聲
    明：（1）原告之訴及假執行之聲請均駁回；（2）如受不利
    判決，願供擔保請准宣告免為假執行。
五、被告乙○○（即謝美合）未於最後言詞辯論期日到場，惟據
    其以前到場所為之聲明及陳述略以：原告請求之金額太高，
    伊無力賠償等語置辯。並聲明：（1）原告之訴及假執行之
    聲請均駁回；（2）如受不利判決，願供擔保請准宣告免為
    假執行。
六、原告與被告甲○○不爭執之事實：
（一）被告甲○○原受僱於原告公司擔任營業大客車司機，被告
      乙○○（即謝美合）則為其職務上連帶保證人。
（二）被告甲○○於92年8月13日上午11時40分許駕駛系爭營業
      大客車，途經南投縣草屯鎮○○○路台14線公里26.5公里
      東向車道處，因超速失控撞及路邊護欄後肇事，致車上乘
      客王再川當場死亡，並使其他乘客徐女滿、莫文星、吳家
      樺、林順泉、余淑琍、林倢、范俊裕、邱宣智、蕭添定、
      彭雯風、江雅芳及黃俊勳等人受傷，被告甲○○所為過失
      致人於死、傷之行為，業經臺灣高等法院台中分院93年度
      交上訴字第2111號判決判處業務過失致人於死罪刑確定。
（三）本件車禍事故發生後，原告已與死者王再川之家屬達成和
      解，賠償945,659元，並已分別與被害人吳家樺、余淑琍
      、蕭添定、江雅芳、黃春秋等人成立和解，各賠償38 萬
      元、2萬元、27萬元、37,000元、8萬元，並另賠償被害人
      莫文星、徐女滿夫婦共5,094,758元，以上合計6,827,417
      元。
（四）系爭營業大客車為原告所有，於87年1月出廠，於90年2月
      20日領照，該車因本件車禍事故受損，共支出修理費合計
      474,926元，其中零件費用是326,326元，工資費用是136,
      000元，拖吊費用是12,600元。
七、查被告甲○○原受僱於原告公司擔任營業大客車司機，其於
    92年8月13日上午11時40分許駕駛系爭營業大客車，途經南
    投縣草屯鎮○○○路台14線公里26.5公里東向車道處，竟超
    速失控撞及路邊護欄後肇事，致車上乘客王再川當場死亡，
    及其他乘客徐女滿、莫文星、吳家樺、林順泉、余淑琍、林
    倢、范俊裕、邱宣智、蕭添定、彭雯風、江雅芳及黃俊勳等
    人受傷，並使原告所有系爭營業大客車嚴重受損等情，為原
    告及被告甲○○所不爭執，並有人事資料卡、勞動契約書、
    勞保網路申辦作業及切結書附卷可稽，自堪信為真實。被告
    甲○○既違規超速行駛，致失控撞擊路邊護欄而肇致本件事
    端，復參以被告甲○○前揭過失致人於死、傷之行為，亦經
    刑事法院判處過失致人於死罪刑確定，已據本院調取臺灣高
    等法院台中分院93年度交上訴字第2111號刑事案卷查閱屬實
    ，並有該刑事判決存卷可查，足徵被告甲○○就本件交通意
    外事故之發生確有過失，應堪認定。
八、按因故意或過失，不法侵害他人之權利者，負損害賠償責任
    ；又受僱人因執行職務，不法侵害他人之權利者，由僱用人
    與行為人連帶負損害賠償責任，民法第184條第1項前段及第
    188條第1項前段分別定有明文。查被告甲○○駕駛系爭營業
    大客車途經上開肇事地點，既疏未注意，違規超速行駛，致
    失控撞及路邊護欄後肇事，使車上乘客因而不幸發生死亡或
    受傷之結果，則被告甲○○顯然過失不法侵害他人致死，並
    不法侵害他人之身體、健康等人格權，是揆之上開規定，被
    告甲○○自應負侵權行為損害賠償責任，而其僱用人即原告
    公司依民法第188條之規定，對於被害人所受損害，亦應與
    被告甲○○連帶負賠償責任。
九、次按，僱用人賠償損害時，對於為侵權行為之受僱人，有求
    償權，為民法第188條第3項所明定。查本件交通意外事故發
    生後，原告已與死者王再川之家屬達成和解，賠償945,659
    元，並已分別與被害人吳家樺、余淑琍、蕭添定、江雅芳、
    黃春秋等人成立和解，各賠償如附表所載各該金額，總計原
    告共支出賠償金額6,827,417元，已為原告與被告鄭翔宇所
    不爭執之事實，並有支票、中興商業銀行匯款回條、郵政國
    內匯款執據、簽收單、聯邦銀行匯款通知單、大眾銀行國內
    匯款申請書、陽信銀行匯款收執聯及本院民事執行處96 年
    度執字第76872號強制執行金額計算書分配表附卷可稽，堪
    信為真正。是僱用人之原告既已賠償上開損害額共6,827,
    417元，則依據上開規定，自得向侵權行為之受僱人即被告
    甲○○行使求償權，請求被告甲○○如數償還。被告甲○○
    固抗辯件車禍事故發生時，伊尚在試用期，薪資亦尚未領得
    。且伊之前曾支付2、3萬元予被害人云云。惟按，民法第
    188條所稱之受僱人，係以事實上之僱用關係為標準，僱用
    人與受僱人間已否成立書面契約，在所不問；又受僱人，並
    非僅限於僱傭契約所稱之受僱人，凡客觀上被他人使用為之
    服勞務而受其監督者，均屬之，最高法院分別著有45 年臺
    上字第1599號及57年臺上字第1663號判例參照。姑不論被告
    甲○○所辯其於本件車禍事故發生時，尚在試用期，且未領
    得薪資一節，已為原告所否認，並指稱被告甲○○係於92年
    7月25日到職，以見習員工身份試用，其後於同年8月1日轉
    為正職等情，且提出勞保網路申辦作業為證，是被告甲○○
    所辯上情，是否屬實，已有可疑。果爾屬實，亦應認被告甲
    ○○與原告間已成立試用勞動契約，僅係僱主保留其終止權
    而已，由此足認本件車禍事故發生時，原告與被告甲○○間
    已存在僱傭關係甚明。則原告於賠償損害後，向侵權行為之
    受僱人即被告甲○○行使求償權，於法即無不合。又被告甲
    ○○固另辯稱其之前曾支付2、3萬元予被害人云云。然因被
    告甲○○應就本件損害負最終之賠償責任，亦即僱用人之原
    告與受僱人之被告甲○○間並無應分擔部分可言，是被告甲
    ○○縱有此部分賠償額之支出，亦與原告無涉。故被告所辯
    ，要無可採。
十、復按，原告與被告甲○○所訂立之勞動契約書第17條約定：
    乙方（按即被告甲○○）應盡善良管理人之注意義務，妥善
    保管甲方（按即原告）為運送旅客所支付之車輛，除天災、
    事變、車輛本身機械故障或其他不可抗力之情形外，凡因乙
    方故意或過失所造成之車輛損害，乙方均應負賠償責任。再
    按，物被毀損時，被害人依民法第196條規定請求物被毀損
    所減少之價額，得以必要之修復費用為估定之標準（最高法
    院77年5月17日77年度第9次民事庭會議決議參照）。查被告
    甲○○因過失肇生本件車禍，致使原告所有系爭營業大客車
    毀損，共支出修理費合計474,926元等情，已為原告與被告
    甲○○所不爭執，並有原告提出之行車執照、估價單及統一
    發票為證，足認被告甲○○過失不法毀損系爭營業大客車，
    自應依前揭約定，對原告負損害賠償責任，則原告以修復金
    額作為賠償金額，自屬有據。又系爭營業大客車之零件修理
    既係以新零件更換被損之舊零件，則揆之上開決議意旨，自
    應將零件折舊部分予以扣除。而系爭營業大客車遭被告甲○
    ○毀損，經送修支出修護費474,926元，其中零件費用為326
    ,326 元，工資費用為136,000元，拖吊費用則為12,600元，
    ，既據原告陳明在卷，並為被告甲○○所不爭執。且依行政
    院所頒「固定資產耐用年數表」及「固定資產折舊率表」之
    規定，運輸業用大客車之耐用年數為4年，另依45年7月31日
    所發佈之行政院台（45）財字第4180號函示採用定率遞減法
    者，每年折舊千分之438，再照卷附之系爭營業大客車行車
    執照影本，該車發照日期係90年2月20日，至本件車禍事故
    發生之日即92年8月13日止，實際使用日數為2年5個月又24
    天，依「營利事業所得稅結算申報查核准則」第95條第8項
    所定「固定資產提列折舊採用定率遞減法，以1年為計算單
    位，其使用期間未滿1年者，按實際使用之月數相當於全年
    之比例計算之，不滿1月者，以月計」。因此，系爭營業大
    客車應以使用2年6個月期間計算折舊。依此方式核算扣除折
    舊額後，得請求之零件修理費為80,496元【計算方式：
    326,326×（1-0.438）×（1-0.438）=103,068，103,068
    ×0.438×6∕12＝22,572，103,068－22,572＝80,496（以
    上元以下均4捨5入）】，再加計前揭工資費用136,000元及
    拖吊費用12,600元，則原告得請求之修理費合計為229,096
    元（計算方式：80,496＋136,000＋12,600＝229,096）。綜
    上，原告既得向被告甲○○求償所賠償之損害額6,827,417
    元，及請求被告甲○○賠償系爭營業大客車受損所支出之必
    要修理費229,096元，合計7,056,513元，則原告請求被告甲
    ○○給付7,056,513元，自屬有據，逾此範圍之請求，尚非
    正當。
十一、又原告固另主張被告乙○○（即謝美合）為被告甲○○職
      務上連帶保證人，應就原告所為本件請求負連帶給付責任
      等情。惟按，人事保證之保證人，以僱用人不能依他項方
      法受賠償者為限，負其責任。保證人依前項規定負賠償責
      任時，除法律另有規定或契約另有訂定外，其賠償金額以
      賠償事故發生時，受僱人當年可得報酬之總額為限，民法
      第756條之2定有明文。其立法意旨，蓋為人事保證係無償
      之單務契約，對保證人至為不利，故如僱用人能依他項方
      法獲得賠償者，自宜要求僱用人先依各該方法求償，其有
      不能受償，或不足受償，始令保證人負其責任，並限定賠
      償之金額限制，俾減輕保證人之責任。查原告就其受僱人
      即被告甲○○之不誠實行為，並未參加保證保險，業據本
      院向泰安產物保險股份有限公司函詢明確，有該保險公司
      函附卷可稽，足見原告就其所受損害，並不能因保證保險
      獲得理賠，則為職務保證人（亦稱人事保證人）之被告乙
      ○○（即謝美合）就原告所受本件損害，自應負連帶保證
      責任。然因被告甲○○在本件交通意外事故發生時，當年
      可得報酬之總額僅11,337元，則揆之上開規定，被告乙○
      ○（即謝美合）自僅在此金額範圍內始應與被告甲○○負
      連帶賠償責任。是原告就被告乙○○逾此範圍之請求，即
      屬無據，不應准許。
十二、綜上所述，原告因被告甲○○過失肇致本件車禍之行為，
      既得請求被告甲○○給付7,056,513元，而其職務連帶保
      證人即被告乙○○並應於11,337元之範圍內，與被告甲○
      ○連帶負給付責任。從而，原告請求被告甲○○應給付
      7,056,513元，及自起訴狀繕本送達後之97年5月1日起至
      清償日止，按週年利率百分之5計算之利息。另被告乙○
      ○就此項給付，應於11,337元及自97年5月1日起至清償日
      止，按週年利率百分之5計算利息之範圍內，負連帶給付
      責任，為有理由，應予准許。逾此範圍之請求，即屬無據
      ，應予駁回。
十二、本件事證已臻明確，兩造其餘攻擊防禦方法及舉證，與本
      件判決結果並無影響，爰不逐一論述，附此敘明。
十三、兩造均陳明願供擔保，請准為假執行及免為假執行，就原
      告勝訴部份，經核均無不合，爰各酌定相當擔保金額併准
      許之；至原告其餘假執行之聲請，因訴之駁回而失所依據
      ，不應准許，應予駁回。
十四、訴訟費用負擔之依據：民事訴訟法第78條、第79條、第85
      條第1項但書。
中    華    民    國    97    年    11    月    19    日
                  民事第二庭    法  官  吳美蒼
附表：
   ┌──┬─────────┬─────────┐
   │編號│被害人姓名        │原告賠償之金額    │
   │    │                  │（新台幣）        │
   ├──┼─────────┼─────────┤
   │1   │王再川家屬        │945,659元         │
   ├──┼─────────┼─────────┤
   │2   │吳家樺            │380,000元         │
   ├──┼─────────┼─────────┤
   │3   │余淑琍            │20,000元          │
   ├──┼─────────┼─────────┤
   │4   │蕭添定            │270,000元         │
   ├──┼─────────┼─────────┤
   │5   │江雅芳            │37,000元          │
   ├──┼─────────┼─────────┤
   │6   │黃春秋            │80,000元          │
   ├──┼─────────┼─────────┤
   │7   │莫文星及徐女滿    │5,094,758元       │
   │    │夫婦              │                  │
   ├──┼─────────┼─────────┤
   │    │合計              │6,827,417元       │
   └──┴─────────┴─────────┘
正本係照原本作成。
如對本判決上訴，須於判決送達後20日內向本院提出上訴狀。
中    華    民    國    97    年    11    月    19    日
                                書記官


司法院資訊處製作；財團法人民間司法改革基金會備份。
